【裁判字號】    92,上訴,805
【裁判日期】    920827
【裁判案由】    重傷害
【裁判全文】
臺灣高等法院臺南分院刑事判決               九十二年度上訴字第八五號  Ｃ
      上  訴  人  臺灣嘉義地方法院檢察署檢察官
      被      告  乙  ○  ○
      指定辯護人  本院公設辯護人  丙  ○  ○
右上訴人因被告重傷害案件，不服臺灣嘉義地方法院九十二年度訴字第一八七號中華
民國九十二年六月十六日第一審判決（起訴案號：臺灣嘉義地方法院檢察署九十一年
度調偵字第三七六號），提起上訴，本院判決如左：
      主      文
原判決撤銷。
乙○○殺人未遂，處有期徒刑陸年。扣案之尖刀壹把沒收。
      事      實
一、緣乙○○因嘉專實業股份有限公司（下簡稱嘉專公司）股東甲○○、林明大等人
    在民國（下同）九十一年七月十五日下午四時許，於該公司所有坐落嘉義市○○
    段二一四之七五地號空地進行圍籬工程，而該圍籬位置在乙○○位於嘉義市西區
    磚里磚二六號住處之後方，乙○○認為甲○○等人所進行之圍籬位置妨害其
    住處後門之出入，有礙安全，雙方因而發生衝突。嗣翌日凌晨四時許，甲○○與
    因其兄林明大當日欲前往台北，而圍籬工人表示將於黎明前施工，故二人再度前
    往該空地察看並確定圍籬之位置，而因其等前日與乙○○為圍籬之位置有所爭執
    ，二人心有不滿，遂前往乙○○住處欲與之理論，先由乙○○之妻黃玉溶應門，
    之後，因雙方交談聲音過大，乙○○遂起身察看，並在其住處門口與甲○○等二
    人發生爭執，雙方進而發生拉扯（林明大所涉傷害部分，業經乙○○撤回告訴，
    另由台灣嘉義地方法院檢察署檢察官為不起訴處分），乙○○見對方有二人，便
    順手拿起其置放於家門附近之尖刀一把揮舞，並逃離現場，甲○○二人見狀便要
    離去，甲○○離開後，在同址五十七號前巷口，等候前往取車之林明大，適為欲
    返家之乙○○所遇，乙○○見狀，明知人之腹部係屬要害，以尖刀刺之足以致人
    於死，惟乙○○竟基於殺人之故意，手持上開尖刀一把由後砍傷甲○○右後肩部
    ，嗣甲○○轉身時，又接續砍傷甲○○之雙手部位、刺傷甲○○之腹部，因而致
    甲○○受有上腹四公分穿刺傷、左下腹四公分穿刺傷（造成右肝六公分撕裂傷、
    膽囊二公分撕裂傷）、右肩三處刀傷（分別三、四、五公分）、右手腕七公分刀
    傷併動脈及肌腱受損、左前臂四公分刀傷併肌肉受損、左上臂四公分刀傷，適巡
    邏警員及林明大到達，乙○○始逃逸，並將甲○○送行政院國軍退除役官兵輔導
    委員會嘉義榮民醫院（下簡稱嘉義榮民醫院）急救，始未死亡。而乙○○經警通
    知後到案，並帶同員警逾期位於上址住處扣得乙○○所有供本件犯罪所用之上開
    尖刀一把，因而查獲上情。
二、案經甲○○訴由嘉義市警察局移請臺灣嘉義地方法院檢察署檢察官偵查起訴。
      理      由
一、訊據被告乙○○對於其於右揭時、地持刀砍、刺告訴人甲○○成傷之事實供承不
    諱，核與證人黃玉溶證述之情節大致相符，復有嘉義榮民醫院診斷證明書三份、
    驗傷證明書一份在卷（見九十一年度偵字第五二六七號卷，下簡稱偵查卷一，第
    三五至三七頁；警卷第二一頁）及尖刀一把扣案可稽。惟否認有殺人或重傷之犯
    意，辯稱：係告訴人甲○○在巷口與其相遇，雙方正面發生衝突，因此，其才會
    持尖刀傷害告訴人甲○○云云。經查：
  (一)告訴人甲○○指訴稱：其係遭被告自後砍殺等語（見原審卷第一六頁），而依據
    告訴人甲○○肩部所受之傷勢觀之，其肩部所受之傷勢位於右後肩部，傷口呈橫
    條狀，有嘉義榮民醫院九十二年四月二十二日嘉醫行字第０九二０００二０七六
    號函與所附之手術記錄影本在卷可稽（見原審卷第二五、三０頁）。由告訴人肩
    部所受之傷勢觀之，該等傷勢依據一般生活經驗法則，由被告自正面砍傷所造成
    之機會甚微，因此，告訴人指訴其係遭被告由後砍傷之指訴，應足採信。
  (二)告訴人所受之傷勢，除手部、肩部之傷勢外，尚有腹部之傷勢，而腹部之傷勢深
    及肝臟、膽囊，因而致告訴人肝臟、膽囊受有傷害，另告訴人手部所受之傷害，
    其中左手腕部之傷勢傷及動脈與肌腱，此有上開診斷證明書、驗傷證明書在卷可
    參，足見被告砍、刺告訴人時用力之猛。且扣案之尖刀刀刃長約二十公分，此業
    據原審當庭勘驗屬實，有勘驗筆錄一份在卷可佐（見原審卷第六一頁），而人之
    腹部為人體脆弱且重要之部位，以鋒利之尖刀刺人之腹部將足以致人於死，此為
    一般人可認知之事，被告為一身心健全之成年人，對此自難諉為不知，又本件告
    訴人所受之上開傷害，經送醫診治後，腹部傷勢雖已痊癒，肝臟、膽囊尚無喪失
    功能之情形，惟係因緊急救治始未死亡，若延遲送醫將有生命之危險，因而不能
    以告訴人甲○○之傷勢救治得宜即認被告未有殺人之犯意，是本件被告具殺人之
    之故意應足認定。
  (三)雖告訴人甲○○指訴及證人林明大證稱：當日與被告並未發生衝突，在被告住處
    門口，被告見告訴人與證人林明大在場後，便跑了出去，其等見狀便要回家，不
    料告訴人在巷口遭被告由後攻擊、砍殺，被告持以犯案之刀子，並非扣案之尖刀
    ，而是小武士刀，且被告不是在家門口拿的云云。惟查，證人黃玉溶於偵查及原
    審審理中均證稱：當日凌晨四時許，其聽見後門有敲門聲音，出去看沒看到人，
    但聽見屋外水龍頭聲音開得很大，其便將水龍頭關起來，走道客廳把燈打開，後
    來告訴人與證人林明大便到前門來，在門口大喊：你先生呢，我隔著紗門問他們
    是什麼人，這麼晚了找我先生何事，有事明天再說，他們回答我：我是鬼，你怕
    不怕，因聲音很大，所以我先生便起來，打開紗門，他們二人便用手拉住我先生
    肩膀，雙方便發生拉扯等語（見原審卷第五六至五七頁、偵查卷一第八頁、警卷
    第一六頁），且證人李碧玲於偵查中證稱：其係被告鄰居，當日凌晨四、五時左
    右聽見被告住處前有人爭吵，先前他們（告訴人及證人林明大）有先至其住處詢
    問是否為乙○○之住宅，我說不是，他們便離開等語（見偵查卷一第二六頁背面
    ），足見被告與告訴人、證人林明大間確有發生衝突。參以告訴人前去找被告之
    時為凌晨四時許，依一般生活經驗，斯時一般人均在睡夢之中，告訴人於該時間
    前去找被告商議圍籬之位置，顯與常理有違。至於告訴人與證人林明大雖一再質
    疑扣案之尖刀非被告用以犯案之刀子，惟證人黃玉溶證稱：該尖刀係被告告知棄
    置地點，其找到後，沖洗血跡完畢，放置在廚房，嗣（九十一年七月三十日）其
    提出為員警扣案等語（見警卷第一五至一六頁），而證人林明大並未見被告傷害
    告訴人之過程，只見到被告拿刀逃逸之情，業據證人林明大證述在卷，是證人林
    明大應未見到被告所持之刀械為何；且告訴人雖指訴被告所持者類似「小武士刀
    」，然其亦指訴被告所持之刀身長度約二十公分（見警卷第三頁），而扣案之尖
    刀一把刀刃長度為二十公分，此業經原審勘驗屬實，已如前述，核與告訴人前開
    指訴相符，況被告已坦承持刀傷害告訴人之犯行，衡情並無隱瞞其所持凶器為何
    之動機，因此，被告持以傷害告訴人之凶器為扣案之尖刀一把，應足採信。
  (四)綜上所述，被告之行為與告訴人所受之傷害間，具有相當因果關係甚明，被告犯
    行，洵堪認定。
二、查被告乙○○已著手於殺人犯罪之實行而不遂，為未遂犯，核被告乙○○所為，
    係犯刑法第二百七十一條第二項、第一項之殺人未遂罪。公訴人認被告係犯刑法
    第二百七十八條第三項、第一項之重傷害未遂罪云云，起訴法條尚有未洽，應予
    變更。被告已著手於殺人犯罪行為之實施，而未至告訴人受有死亡之結果，為未
    遂犯，應依刑法第二十六條前段之規定，減輕其刑。
三、原審予以論罪科刑，並量處有期徒刑參年，固非無見。惟查：本件被告乙○○持
    尖刀刺向甲○○之腹部，因而致甲○○受有上腹四公分穿刺傷、左下腹四公分穿
    刺傷，並造成右肝六公分撕裂傷、膽囊二公分撕裂傷等之傷害，而腹部屬人之要
    害，以尖刀刺之足以致人於死，應為被告所明知，因而被告所為應具殺人之犯意
    ，惟原審卻認被告僅係重傷害之犯意，即有未洽。檢察官依告訴人之請求上訴，
    指摘原判決量刑過輕不當，雖不足採，惟原判決既有可議，自應由本院將原判決
    撤銷改判。爰審酌被告係因告訴人等於凌晨時分至其家中理論，一時氣憤而犯本
    案，其行為對於告訴人身體健康傷害不輕，及其犯罪後之態度等一切情狀，量處
    如主文第二項所示之刑，以資懲儆。扣案之尖刀一把為被告所有，用以殺害告訴
    人所用之物，爰依刑法第三十八條第一項第二款之規定，宣告沒收。
據上論斷，應依刑事訴訟法第三百六十九條第一項前段、第三百六十四條、第二百九
十九條第一項前段、第三百條，刑法第二百七十一條第二項、第一項、第二十六條前
段、第三十八條第一項第二款，判決如主文。
本案經檢察官李傳來到庭執行職務。
中    華    民    國      九十二      年      八      月  二十七    日
                                  臺灣高等法院臺南分院刑事第五庭
                                      審判長法官  楊    明    章
                                            法官  戴    勝    利
                                            法官  顏    基    典
右正本證明與原本無異。
如不服本判決，應於判決送達後十日內向本院提出上訴狀，其未敘述理由者並應於提
出上訴狀後十日內向本院補提理由書（應附繕本)。
                                      法院書記官  呂    嘉    文
中    華    民    國      九十二      年      八      月      二十八    日
附錄法條：
刑法第二百七十一條：
殺人者，處死刑、無期徒刑或十年以上有期徒刑。
前項之未遂犯罰之。
預備犯第一項之罪者，處二年以下有期徒刑。


司法院資訊處製作；財團法人民間司法改革基金會備份。
